【裁判字號】    99,簡上,179
【裁判日期】    991222
【裁判案由】    詐欺
【裁判全文】
臺灣士林地方法院刑事判決             99年度簡上字第179號
上  訴  人  張瑛謙
即  被  告
上列上訴人即被告因詐欺案件，不服本院99年度審簡字第1072號
，中華民國99年8 月31日第一審刑事簡易判決（起訴案號：99年
度偵字第3786號，併案案號：99年度偵字第9520號），提起上訴
，經本院第二審合議庭審理，判決如下：
    主  文
上訴駁回。
    事  實
一、張瑛謙前因詐欺案件，經臺灣板橋地方法院以96年度簡字第
    4597號判決判處有期徒刑6 月，減為有期徒刑3 月，並經同
    法院以97年度簡上字第502 號判決駁回上訴確定，復因偽造
    文書案件，經本院以97年度簡字第306 號判決判處有期徒刑
    5 月，減為有期徒刑2 月又15日確定，上開2 案經臺灣板橋
    地方法院以97年度聲字第5603號裁定定應執行有期徒刑5 月
    確定，於民國98年2 月17日易科罰金執行完畢。詎仍不知悔
    改，明知國內社會上層出不窮之詐騙集團或不法份子為掩飾
    其不法行徑，避免執法人員之追究及處罰，經常利用他人之
    存款帳戶掩人耳目，因此，在客觀上可以預見一般取得他人
    帳戶之存摺、提款卡及密碼使用之行徑，常與財產犯罪所需
    有密切關連，且此種不法行為屢經媒體大肆宣導，竟仍基於
    幫助詐欺之犯意，於99年1 月22日下午，在臺北縣三重市○
    ○路之85度C 咖啡前，將其所有第一商業銀行三重分行（下
    稱第一銀行三重分行）第00000000000000號帳戶之存摺、提
    款卡及密碼，交付予年籍不詳之詐騙集團成員成年男子「張
    先生」，容任其所屬犯罪集團之成員使用該帳戶以遂犯罪行
    為。嗣「張先生」及其所屬犯罪集團之成員取得上開銀行帳
    戶後，即共同基於詐欺取財之犯意聯絡，於99年1 月23日16
    時30分許，以電話向住在高雄市路○鄉○○村○○路74號之
    王佐華詐稱，伊先前網路購物時誤將款項匯入大批購買所使
    用之帳戶，若要取消大批購買之交易，需依指示操作自動櫃
    員機云云，致王佐華陷於錯誤，遂依該詐騙集團成員指示，
    先在高雄市路竹科學園區之第一銀行提款機提領新臺幣（下
    同）10萬元現金，隨即於當日18時12分、18時17分、18時20
    分，三度操作放置在前開提款機旁之存款機，分次以無摺存
    款方式將7 萬8,000 元、1 萬7,000 元、1,000 元款項（總
    計9 萬6,000 元，起訴書誤為9 萬7,000 元）存入張瑛謙上
    開第一銀行三重分行帳戶，其中9 萬5,000 元旋遭詐騙集團
    成員提領。嗣因王佐華發覺受騙報警，始循線查獲上情。
二、案經臺北市政府警察局士林分局報告臺灣士林地方法院檢察
    署檢察官偵查後提起公訴，暨高雄縣政府警察局湖內分局報
    告臺灣板橋地方法院檢察署檢察官呈請臺灣高等法院檢察署
    檢察長令轉臺灣士林地方法院檢察署檢察官移送本院併案辦
    理。
    理  由
壹、證據能力方面：
    本案所引用之供述及非供述證據，經本院依法踐行調查證據
    程序，當事人不爭執各該證據之證據能力，且亦查無依法應
    排除其證據能力之情形，是後述所引用證據之證據能力均無
    疑義，先予敘明。
貳、實體方面：
一、訊據上訴人即被告張瑛謙固坦承於前開時地，將第一銀行三
    重分行第00000000000000號帳戶之存摺、提款卡及密碼交予
    他人乙情不諱，於原審中亦表明認罪之意，惟嗣於本院審理
    時，矢口否認涉有前開幫助詐欺犯行，辯稱：交付該等資料
    係供雇主轉入薪資之用，且伊有正當工作，毋庸出賣帳戶予
    他人云云。然查：
  (一)如事實欄所述被害人王佐華遭詐欺集團施以詐術，致陷於錯
    誤而交付款項之經過，業據證人即被害人王佐華於警詢中證
    述綦詳，且有第一銀行三重分行99年2 月6 日一銀三重埔分
    行一三重埔字第00014 號函、99年2 月9 日一銀三重埔分行
    一三重埔字第00019 號函及所附印鑑卡、未登摺帳項查詢清
    單、被害人之99年1 月23日第一銀行交易明細表3 紙附卷可
    稽，堪認被害人王佐華遭詐欺集團詐欺取財，且依詐欺集團
    指示將款項存入被告前開帳戶後，旋遭提領等情無訛。
  (二)被告雖以前開情辭置辯，惟查：
  1.被告於99年3 月18日偵訊中供稱：當時應徵發傳單，雇主要
    求提供存摺、提款卡以便轉入薪資，遂於99年1 月22日交付
    上開帳戶資料等語；嗣於99年5 月20日偵訊中則改稱：係擔
    任發送海報的臨時工，每日發完後前往公司領取現金，但因
    99 年1月22日是週五，公司已經下班，為了當天領錢，才把
    存摺、提款卡、密碼等帳戶資料交給「張先生」供伊轉帳，
    約定下週一取回等語。按被告就平日領取薪資之方式究係透
    過轉帳或領取現金，前後說詞反覆，已難採信，而被告若堅
    持於99年1 月22日當日領錢，亦斷無將前開帳戶資料一併交
    予「張先生」之理，蓋被告既無提款卡，又無存摺，如何於
    99年1 月22日該日取得「張先生」轉入帳戶內之薪資？是被
    告所為上開舉措，顯與其供稱欲達成之目標相違，而有諸多
    矛盾之處。況被告於本院審理時改口供稱因該帳戶久未動用
    ，原本使用之提款卡已無法使用，故應「張先生」之要求，
    於99年1 月22日一週前某週五（應係指99年1 月15日）前往
    銀行辦理換發晶片卡，並支付銀行200 元手續費等語，而被
    告於99年1 月15日另有辦理印鑑遺失手續，亦有前開卷附印
    鑑卡可佐，由此以觀，本案帳戶確實閒置已久，被告因之尋
    覓印鑑無著，遂再行辦理印鑑，以便申請晶片卡，準此，被
    告顯然早於99年1 月15日即已將妨礙詐欺集團使用其帳戶之
    障礙全數排除，並於99年1 月22日交付本案帳戶資料予「張
    先生」甚明，是被告顯非受詐欺集團詐騙，而係本諸己意提
    供帳戶資料，應堪認定。
  2.次查，縱因薪資轉帳而有提供金融帳戶之必要者，取得金融
    機關之帳號即可，殊無將帳戶之存摺、金融卡及密碼一併交
    付之必要，且帳戶僅係用以從事存款、提款等用途，現經媒
    體廣為報導，政府機關及各金融機構亦多次呼籲民眾應謹慎
    控管己有帳戶，切勿出賣或交付個人帳戶，以免淪為詐騙者
    之幫助工具，是依社會一般人之智識及社會生活經驗，倘有
    人收集他人帳戶做不明使用，極易判斷係該隱身幕後之使用
    人意圖以使用他人帳戶，以供非法犯罪之用，自可產生該收
    受帳戶者將用於不法犯罪之合理懷疑。被告為57歲之成年人
    ，已有多年之工作經歷，業據被告自承在卷，堪認被告並非
    無社會經驗之人，詎被告竟仍將其存摺、金融卡及密碼等物
    交付予素不相識之人，則使用本案帳戶資料作為不法侵害他
    人財產權益使用之結果，應係被告所能預見。兼之被告前因
    於95年9 月1 日至3 日間之某日，提供帳戶幫助詐欺集團行
    騙，經臺灣板橋地方法院以96年度簡字第4597號判決處有期
    徒刑6 月，上訴後經臺灣板橋地方法院以97年度簡上字第
    502 號上訴駁回確定，嗣經減刑為有期徒刑3 月，與他案併
    定應執行刑為有期徒刑5 月，並於98年2 月17日易科罰金；
    又因於97年間在不詳時地，將其同居人王金珠之存摺、金融
    卡及密碼等物，販售交付予詐騙集團，而經臺灣板橋地方法
    院以97年度簡字第10251 號判決處拘役50日，上訴後經臺灣
    板橋地方法院以98年度簡上字第419 號撤銷原判決，改處拘
    役59 日 ，嗣於98年11月4 日易科罰金執行完畢，有卷附臺
    灣高等法院被告前案紀錄表、臺灣板橋地方法院檢察署檢察
    官96年度偵字第20 18 號、97年度偵字第27962 號聲請簡易
    判決處刑書可證，足見被告已非初次因交付帳戶予他人而涉
    案，是其對於金融帳戶交付他人使用，可能遭持以從事財產
    犯罪乙情顯然知之甚詳，益見被告確有幫助他人犯詐欺取財
    罪之犯罪故意甚明。
  3.末查，被告雖辯稱於99年1 月間已有固定工作，金錢不虞匱
    乏，而無出賣帳戶之動機云云，惟被告前於99年3 月18日偵
    訊時供稱：「我自今年1 月開始沒有工作，之前在大安公園
    做停車收費員」等語，嗣雖翻異前詞，改稱有固定工作，並
    提供薪資證明為據，然被告所提出之薪資條乃屬99年6 月、
    7 月之薪資證明，致無從據以為有利於被告之認定。況雖有
    正職工作，猶因故出賣帳戶賺取不法利益之人，所在多有，
    是被告此節所辯，亦屬無稽，無可採信。
  4.綜上，本件事證明確，被告犯行洵堪認定，應依法論科。至
    被告雖聲請傳喚被害人王佐華出面對質，惟證人王佐華經合
    法通知，並未到庭，況伊於警詢中業將遭詐欺集團詐騙之經
    過陳述綦詳，且本案事證已臻明確，而無續行傳拘證人王佐
    華之必要，附此敘明。
二、按幫助犯之成立，主觀上行為人須有幫助故意，客觀上須有
    幫助行為，意即需對於犯罪與正犯有共同之認識，而以幫助
    之意思，對於正犯資以助力，而未參與實施犯罪之行為者而
    言。被告將其所有之上開銀行帳戶之存摺、提款卡及密碼資
    料交付予某真實姓名、年籍不詳之成年男子「張先生」，供
    其所屬詐騙集團詐騙被害人財物，顯係基於幫助他人詐取財
    物之犯意所為，屬刑法詐欺罪構成要件以外之行為，被告既
    以幫助他人犯罪之意思而參與犯罪構成要件以外之行為，核
    其所為，係犯刑法第30條第1 項前段、第339 條第1 項之幫
    助詐欺取財罪。被告以幫助他人犯罪之意思而參與犯罪構成
    要件以外之行為，為上開詐欺取財罪之幫助犯，依刑法第30
    條第2 項之規定，減輕其刑。又被告有犯罪事實欄所載之前
    科紀錄，此有臺灣高等法院被告前案紀錄表在卷可按，其受
    有期徒刑執行完畢後5 年內再犯本件有期徒刑以上之罪，為
    累犯，依法應加重其刑，併依刑法第71條第1 項之規定先加
    後減之。被告上訴意旨雖否認犯行，然本件事證明確，已據
    說明如前，被告上訴即無理由。原審以被告罪證明確，予以
    論罪科刑，固非無見，惟原審係因被告自白犯罪，始判處有
    期徒刑3 月之刑，而被告於本案審理時，翻異原審之認罪供
    述，飾詞狡飾，犯後態度遽變，原審所判之刑顯屬過輕，然
    按由被告上訴或為被告之利益而上訴者，除因原審判決適用
    法條不當而撤銷者外，第二審法院不得諭知較重於原判決之
    刑，刑事訴訟法第378 條、第370 條分別定有明文。易言之
    ，由被告上訴或為被告之利益而上訴，僅限於因原審判決適
    用法條不當而撤銷者，始可諭知較重之刑。本件原審判決後
    ，檢察官並未上訴，雖被告上訴後之犯後態度可議，但因本
    件係被告上訴，且未認原審有何適用法條不當之情形，本院
    慮及上述刑事訴訟法之不利益變更原則，自不得諭知較原審
    判決為重之刑，附此敘明。
據上論斷，應依刑事訴訟法第455 條之1 第1 項、第3 項、第
368 條，判決如主文。
本案經檢察官葉乃瑋到庭執行職務。
中    華    民    國    99    年    12    月    22    日
                  刑事第三庭審判長法  官  黃潔茹
                                  法  官  楊皓清
                                  法  官  蘇怡文
以上正本證明與原本無異。
本件不得上訴。
                                  書記官  林宗勳
中    華    民    國    99    年    12    月    22    日
附錄本案論罪科刑法條全文：
刑法第339 條第1 項：
意圖為自己或第三人不法之所有，以詐術使人將本人或第三人之
物交付者，處5 年以下有期徒刑、拘役或科或併科1 千元以下罰
金。

司法院資訊處製作；財團法人民間司法改革基金會備份。
